臺灣高等法院高雄分院刑事判決　　　　　　　　　　九十三年度上訴字第六四五號
　　上　訴　人　台灣高雄地方法院檢察署檢察官
　　上　訴　人
　　即　被　告　丁○○
　　選任辯護人　王進勝
　　　　　　　　吳建勛
　　　　　　　　黃淑芬
　　上　訴　人
　　即　被　告　庚○○
　　　　　　　　丙○○
　　　　　　　　己○○
　　被　　　告　甲○○
右上訴人等因被告等妨害自由等案件，不服臺灣高雄地方法院九十一年度訴字第三○○三號中華民國九十三年五月二十一日第一審判決（起訴案號：臺灣高雄地方法院檢
察署九十一年度偵字第五五○五號、第七七七一號、第八三五三號、第七○三五號）
，提起上訴，本院判決如左：
      主  文
原判決關於庚○○、己○○、丙○○、丁○○部分均撤銷。
庚○○共同意圖為自己不法之所有，以恐嚇使人將本人之物交付，累犯，處有期徒刑
貳年，如附表一所示之物沒收；又共同連續意圖營利，聚眾賭博，累犯，處有期徒刑
肆月，如附表二所示之物沒收。應執行有期徒刑貳年貳月，如附表一、二所示之物均
沒收。
己○○、丙○○共同意圖為自己不法之所有，以恐嚇使人將本人之物交付，均累犯，
各處有期徒刑壹年捌月，如附表一所示之物沒收。
丁○○共同意圖為自己不法之所有，以恐嚇使人將本人之物交付，處有期徒刑壹年陸
月，如附表一所示之物沒收。
其他上訴駁回。
    事  實
一、丁○○前因違反肅清煙毒條例案件，經本院八十二年度上訴字第二一三一號判處
    有期徒刑十八年，褫奪公權十年確定，甫於民國（下同）九十年八月二十一日假
    釋出獄（假釋尚未期滿，不構成累犯）。庚○○前因違反槍砲彈藥刀械管制條例
    案件，經臺灣彰化地方法院及臺灣花蓮地方法院分別以八十五年度訴字第三三一
    號、八十五年訴字第三五二號判處有期徒刑一年四月、七月，應執行有期徒刑一
    年十月確定，於八十七年三月二十日假釋出獄，並於八十七年六月七日假釋期滿
    ，視為執行完畢。己○○前因賭博案件，經臺灣高等法院臺中分院以八十六年度
    上易字第二六三號判處有期徒刑四月確定，並於八十六年四月七日執行完畢。丙○○前因偽造有價證券案件，經臺灣高等法院臺中分院以八十四年度上訴字第二
    三八號判處有期徒刑四年確定，於八十七年五月二十日假釋出獄，甫於八十九年
    九月十三日假釋期滿，視為執行完畢。
二、庚○○與綽號「阿芳」成年會計小姐共同基於意圖營利之概括之犯意，自九十年
    十一月間某日起至同年十二月四日止，提供位於高雄縣岡山鎮○○路九十九號三
    樓公眾得出入之場所為賭博場所，經營俗稱「六合彩」賭博，聚集不特定之多數
    人前往簽選號碼，由賭客自「○一」至「四九」等四十九個號碼中，以每支新台
    幣（下同）八十五元不等之金額，任意簽選一組二個號碼（俗稱雙星）、一組三
    個號碼（俗稱三星）、一組四個號碼（俗稱四星），並核對每星期二、四開獎之
    香港六合彩六組中獎號碼，凡簽中者，由庚○○分別賠付五千三百元（二星）、
    五萬餘元（三星）及一百餘萬元（四星）之不等倍數彩金，未簽中者，賭資歸由
    庚○○所有之方式而與前往簽賭之賭客賭博財物。緣丁○○（綽號「土牛」）、
    庚○○、己○○、丙○○及黃清泉（綽號「快樂」，另案由原審審理中）等人均
    知悉戊○○○（賭博罪及詐欺罪部分，另案經臺灣臺南地方法院新市簡易庭判處
    有期徒刑六月確定）、辛○○等二人家境富裕，且戊○○○素有詐賭之習慣，五
    人竟共同基於妨害他人行動自由及恐嚇取財之犯意聯絡，先由己○○、丙○○於
    九十年十一月下旬之不詳時間，以一萬七千八百元之價格，在台中市不詳處所購
    得針孔攝影機二個交予庚○○後，再由庚○○委託丁○○僱請不知情之某水電工
    人，將上開針孔攝影機裝設在庚○○經營之前開賭博場所天花板內，以側錄戊○○○詐賭之影像。嗣己○○於同年十二月三日上午某時，以電話邀約戊○○○、
    辛○○前往庚○○經營之上開賭博場所簽賭六合彩，戊○○○及辛○○遂於同年
    月四日十六時許，在丙○○陪同下，前往庚○○經營之上開賭場，由戊○○○自
    行簽選號碼下注，並給付賭資一千六百元，期間，戊○○○趁與庚○○亦有賭博
    犯意聯絡之姓名不詳綽號「阿芳」之成年會計小姐忙於接聽電話而未能注意之際
    ，私自撕下二張空白簽單，將之藏放在其長褲口袋內而攜帶出場，戊○○○並於
    當日開獎後，自行在其中一張空白簽單上填寫中獎號碼，復於翌日上午十一時許
    ，戊○○○、辛○○、丙○○三人又相約共同前往上開賭場領取彩金，戊○○○
    乃先出示簽中「二星」之簽單向會計小姐領取彩金五千三百元後，又持其自行填
    載中獎號碼之簽單，欲再向會計小姐詐領簽中「四星」之彩金時，為會計小姐查
    覺並以電話通知庚○○，庚○○遂夥同十餘名不詳姓名之成年男子分持木棒、鋁
    棒等物進入賭場，以戊○○○、辛○○、丙○○共同詐賭為由，先將丙○○押至
    隔壁房間，佯裝毆打丙○○約二、三分鐘後，復基於前述妨害自由犯意，強行將
    戊○○○、辛○○推入另一房間內，不令自由離去，並當場播放前一日戊○○○
    簽賭過程中偷撕簽單之錄影帶，此時，在場不詳姓名之人即脅迫、喝令戊○○○
    、辛○○下跪於電視機前，庚○○及十餘名不詳姓名之男子乃毆打戊○○○、辛○○，逼迫戊○○○、辛○○承認詐賭並賠付損失，致戊○○○受有頭皮血腫、
    左臉腫脹、左大腿瘀血之傷害，辛○○則受有右頭部三×三公分皮膚血腫之傷害
    ，而以此方法對戊○○○、辛○○施強暴（傷害部分均未據告訴，詳後述）。嗣
    雙方談論結果，同意各覓一名公證人士到場見證，庚○○則撥打電話予丁○○，
    要求丁○○前來幫忙處理，丙○○則佯稱並撥打電話委請己○○出面為其處理，
    待丁○○、己○○到場後，庚○○即要求戊○○○、辛○○付款賠償庚○○前曾
    於花蓮遭詐賭之損失，否則不讓戊○○○、辛○○離去，而共同控制戊○○○、
    辛○○之行動自由，期間在場亦有不詳姓名之人向戊○○○、辛○○恐嚇稱：「
    若不合作，就讓你們像白曉燕一樣剁手指頭，帶到山上活埋」等語，致戊○○○
    、辛○○心生畏懼，而同意以一千萬元和解，丙○○則佯裝願獨自以一千萬元和
    解，庚○○等人並逼迫戊○○○、辛○○二人必須簽發面額一百萬元之本票各十
    張（合計面額為二千萬元）作為擔保（戊○○○、辛○○給付一百萬元即可取回
    二紙本票），同時庚○○等人亦要求戊○○○、辛○○書立「自訴書」一紙，表
    示戊○○○、辛○○確有詐賭而同意付款一千萬元，己○○則佯為丙○○開立面
    額各五百萬元之支票二紙交付予庚○○。庚○○等人因未取得現款，乃再要求戊○○○、辛○○需先給付現金二百萬元，己○○即提供其所有帳號為00000
    000000000號郵局帳戶使戊○○○、辛○○之家屬得以匯款，並經戊○○○、辛○○分別撥打電話予其家屬後，由戊○○○之女陳怡如、辛○○之子潘
    炳暉各匯款一百萬元至己○○前開帳戶內，己○○即於同日十六時許前往郵局領
    取現金二百萬元交予庚○○，庚○○則返還戊○○○、辛○○各二紙一百萬元之
    本票，庚○○等人始於同日十七時許讓戊○○○、辛○○離去，戊○○○、辛○○共遭剝奪行動自由共約六小時。己○○、丙○○共同離開賭場後，二人經由黃
    清泉之帶領至高雄縣岡山鎮火車站附近某處，由庚○○交付七十萬元予己○○，
    己○○並轉交其中之二十四萬元予丙○○，另庚○○亦於同日晚間某時交付七十
    萬元予丁○○。嗣於九十一年三月八日十五時三十分許，為警據報分別在丁○○
    位於高雄縣岡山鎮○○○路一六二之一號五樓住處、庚○○所有之車牌號碼ＨＧ
    六－○五七六號自小客車上扣得庚○○、己○○、丙○○、丁○○所有供犯罪所
    用及所得如附表一所示之物（木質及鋁製球棒各一支，係在庚○○自小客車上查
    獲，其他在丁○○上開住處查獲）；在丁○○上開住處，另扣得庚○○所有供賭
    博所用如附表二所示之物。
二、案經高雄市政府警察局新興分局報告臺灣高雄地方法院檢察署檢察官偵查起訴。
    理  由
甲、撤銷改判部分（即被告庚○○、己○○、丙○○、丁○○等四人有罪部分）：
壹、證據能力部分：按被告之自白，非出於強暴、脅迫、利誘、詐欺、疲勞訊問、違
    法羈押或其他不正之方法，且與事實相符者，得為證據，刑事訴訟法第一百五十
    六條第一項定有明文。茲就被告丁○○、己○○等人提出關於證據能力方面之抗
    辯說明如下：
一、被告丁○○於警詢、偵查中之自白部分：（一）被告丁○○辯護人為被告丁○○
    辯護稱：被告丁○○在警詢中所為不利於己之陳述，係警員張國政在律師到場前
    ，以被告丁○○在假釋中，尚有九年殘刑未服，如不依警員意思陳述，將請檢察
    官予以逮捕並聲請法院羈押等語要脅，被告丁○○不得已始依警員張國政之意思
    陳述，嗣於偵查中亦不敢將實情告知檢察官故仍依警詢內容向檢察官陳述，該等
    自白均不具任意性，無證據能力云云。（二）經查，被告丁○○於九十一年三月
    九日在高雄市政府警察局新興分局刑事組接受詢問時，被告丁○○所選任之辯護
    人王進勝律師及被告丁○○之兄長陳清岸、妹妹黃秀琴於同日十三時二十分亦同
    在警局現場之事實，業經載明於被告丁○○該日之警詢筆錄（見警卷第二頁）；
    另被告丁○○於同日經警解送於臺灣高雄地方法院檢察署，於該署檢察官訊問時
    ，被告丁○○亦向檢察官供稱：「（問：警訊製作筆錄時，有律師全程陪同？）
    是，自九十一年三月九日中午一點二十分，該次筆錄製作過程，王進勝律師有全
    程在場」等語（見九十一年度偵字第五五○五號卷，第十一、十二頁反面），參
    以被告丁○○於原審審理時亦供稱：「（問：提示九十一年三月九日丁○○警詢
    筆錄，上面的丁○○簽名，是你親自簽名，筆錄中第二行說有委任律師王進勝到
    場，是否屬實？）實在，整個過程王律師都在場」等語（見原審九十三年四月六
    日審判筆錄），足見被告丁○○於九十一年三月九日於警局接受詢問時及經移送
    乙○○○署由檢察官偵訊時，均委由王進勝律師全程在場陪同，應堪認定；又被
    告丁○○辯護人王進勝律師於偵查為被告丁○○辯護稱：「依被告陳述犯罪經過
    來看，被告本案並非擄人勒贖，且被告在警訊也坦承犯行，純係受人唆使才犯本
    案」等語（見九十一年偵字第五五○五號卷，第十二頁反面）。綜合上情，足認
    被告丁○○於警詢中自白本案犯罪事實時，係經由王進勝律師及家屬全程陪同在
    場，嗣經移送於乙○○○署偵訊時，王進勝律師亦陪同在場，並為被告丁○○辯
    護表示被告丁○○於警詢時均坦承犯行等語，可知被告丁○○於警詢時並未經警
    員不正之利誘；況被告丁○○於警詢中倘遭警利誘而為陳述，其於偵查中應立即
    向檢察官陳明其自白之非任意性為是，然被告丁○○及其辯護人卻仍向檢察官表
    示被告丁○○於警詢中業已坦承犯行，益足證被告丁○○於警詢時之自白係出於
    任意性，其於警詢、偵查中所為之陳述，均有證據能力。
二、被告己○○部分：（一）被告己○○於原審固不否認其曾於警詢及偵查中坦承本
    案之犯罪事實，惟辯稱：我於警詢及偵查中之自白，是張國政警員對我說如果承
    認犯罪即可向檢察官請求交保，我才依警員之意思陳述云云，而主張其於警詢中
    之自白不具任意性，無證據能力。（二）惟查，證人即製作被告己○○警詢筆錄
    之警員張國政於台灣高雄地方法院九十一年度訴字第三五○○號案件中證稱：「
    （問：你當時製作筆錄時，是否有對己○○說若他想交保要照你的意思講？）我
    有對他說若他將案件交待清楚，對他的交保會有幫助，而且己○○製作筆錄當時
    ，他自己也知道他即將交保，後來製作完筆錄隔沒幾天，他也交保了，我沒有與
    己○○交換條件，因為我無權決定己○○是否可以交保」、「（問：你製作筆錄
    過程中，是否有先切斷錄音，教己○○要如何陳述之後，再製作筆錄及錄音）沒
    有」等語（見原審九十一年度訴字第三五○○號九十三年四月二日審判筆錄）。
    衡情，被告己○○當時已因本案經檢察官向法院聲請羈押獲准並在押中，被告己○○理應知悉決定交保與否係檢察官之職權，證人張國政僅為承辦員警，對被告
    己○○之交保事項無決定權，是縱警員於詢問被告己○○時，確有告知倘將案情
    交待清楚將有利於交保等語，亦係執行公權力之警員勸諭受詢問人據實陳述，以
    利偵辦而已，難認係對被告己○○有施利誘詐欺或不正方法。況被告己○○於九
    十一年四月二十九日經檢察官訊問時，檢察官同日即當庭對被告己○○諭知：「
    己○○聲請停止羈押」等語（見九十一年度偵字第七○三五號卷第四十六頁反面
    ），對照被告己○○係在九十一年五月一日警詢中始坦承本案之犯罪事實，嗣於
    同日經檢察官偵訊時亦供承犯行，分別有九十一年五月一日之警詢筆錄及偵訊筆
    錄可憑，足見被告己○○向證人張國政警員供承本案犯罪事實之時間為九十一年
    五月一日，乃在同年四月二十九日經檢察官當庭對被告己○○諭知聲請停止羈押
    之後，是被告己○○於製作警詢筆錄時，早已知悉檢察官已對其聲請停止羈押，
    要無受張國政警員以交保為由而有不正利誘之可能，被告己○○上開所辯顯不足
    採，應認被告己○○於警詢、偵查中之自白係出於任意性，亦有證據能力。
貳、實體部分：
一、上訴人即被告庚○○經本院合法傳喚，無正當理由而未到庭，據其之前到庭固坦
    承其自九十年十一月間某日起至同年十二月四日止，提供位於高雄縣岡山鎮○○
    路九十九號三樓公眾得出入之場所為賭博場所，經營俗稱「六合彩」賭博，聚集
    不特定之多數人前往簽選號碼，而與賭客對賭之事實，惟否認有妨害自由及恐嚇
    取財之犯行，辯稱：我於九十一年十一月下旬之某日，向被告丙○○、己○○購
    買針孔攝影機，並委由被告丁○○僱請工人安裝，嗣告訴人戊○○○、辛○○與
    被告丙○○偷撕簽單兌換彩金遭其發現，告訴人戊○○○、辛○○即要求以一千
    萬元和解，並由告訴人二人各匯款一百萬元入被告己○○之郵局帳戶，告訴人二
    人亦各簽立面額各為一百萬元之本票十紙及書立自訴書一紙，但我並未毆打被告
    丙○○與告訴人二人，是他們看到我播放告訴人戊○○○偷撕簽單之錄影帶後，
    告訴人二人即自行下跪，並要求我不要將他們扭送警局，最後被告丁○○、己○○二人前來介入調解，告訴人等始願意以總金額一千萬元和解，並先由告訴人戊○○○、辛○○各自簽立面額共計一千萬元之本票各十張，並各匯款一百萬元入
    被告己○○之帳戶，我沒有限制告訴人之行動自由，也沒有恐嚇取財云云。訊據
    上訴人即被告丁○○、己○○、丙○○等三人均否認有妨害自由及恐嚇取財之犯
    行，被告丁○○固坦承有依被告庚○○之請託，至前開賭場為被告庚○○處理告
    訴人戊○○○等人之詐賭糾紛，嗣並向被告庚○○拿取七十萬元之事實，但辯稱
    ：我是事後接獲被告庚○○之電話始到場瞭解狀況，並未參與毆打、恐嚇告訴人
    二人，從頭到尾我都在居中協調，至於被告庚○○交付之七十萬元，是我向被告
    庚○○借的，事後亦分期償還予被告庚○○，我並沒有限制告訴人等之行動自由
    ，也沒有恐嚇取財云云。被告己○○固亦坦承於案發當日接獲被告丙○○之電話
    後，確有前往前開賭場為被告丙○○、戊○○○、辛○○處理賭債糾紛，並提供
    其所有之郵局帳戶供告訴人二人匯款，並自前開帳戶中提領二百萬元轉交予被告
    庚○○，事後庚○○有其交付七十萬元，其再將其中之二十四萬元轉交予被告丙○○之事實，但辯稱：當時我剛好在南部遊玩，接獲被告丙○○之求救電話趕至
    被告庚○○之賭場居中協調，沒有看到告訴人二人被打，也沒有看到現場有任何
    凶器，事後被告庚○○說我當中間人，所以拿七十萬元給我吃紅，我將其中二十
    四萬交給被告丙○○，我沒有參與妨害自由及恐嚇取財之犯行云云。被告丙○○
    固不否認有與告訴人戊○○○、辛○○至前開賭場簽賭六合彩，翌日陪同告訴人
    二人前往領取彩金時，遭人毆打，嗣經被告己○○之調解始達成和解之事實，但
    辯稱：我帶告訴人戊○○○去領彩金時，被告庚○○以為我故意帶告訴人等來詐
    賭，所以將我拖進房間內毆打，因為我知道被告己○○人在南部，所以打電話請
    她過來幫忙處理，被告己○○最後提議由我一人賠償一千萬元，告訴人二人共同
    賠償一千萬元，經由雙方同意後簽立本票、自訴書及先由告訴人二人各匯款一百
    萬元，至於被告己○○交給我的二十四萬元，是黃清泉要我代為轉交給「阿里」
    之人，不是分紅所得，我沒有參與限制告訴人等之行動自由，也沒有恐嚇取財云
    云。
二、經查：
（一）被告庚○○自九十年十一月間某日起至同年十二月四日止，提供位於高雄縣岡
      山鎮○○路九十九號三樓公眾得出入之場所為賭博場所，經營俗稱「六合彩」
      賭博，聚集不特定之多數人前往簽選號碼，由賭客自「○一」至「四九」等四
      十九個號碼中，以每支新台幣（下同）八十五元不等之金額，任意簽選一組二
      個號碼（俗稱雙星）、一組三個號碼（俗稱三星）、一組四個號碼（俗稱四星
      ），並核對每星期二、四開獎之香港六合彩六組中獎號碼，凡簽中者，由被告
      庚○○分別賠付五千三百元（二星）、五萬餘元（三星）及一百餘萬元（四星
      ）之不等倍數彩金，未簽中者，賭資歸由被告庚○○所有之方式而與前往簽賭
      之賭客賭博財物之事實，業據被告庚○○於原審調查時所自承，核與同案被告
      丙○○於原審供稱：「（問：庚○○有開六合彩賭場？）我知道三星、四星都
      有，我都是簽三星，每支簽賭金額不一定，隨賭客而下注」、「（問：如何賭
      ？）都是香港六合彩，二星簽一百中了可得五千，三星一百中了可得五萬三千
      元」、「（問：庚○○在何處開設賭場？）在東方電動玩具店三樓，任何人都
      可自由進出」等語（見原審卷第七十五頁、第七十六頁），及同案被告丁○○
      於原審調查時亦供稱：「（問：是否知道被告庚○○在經營六合彩？）知道，
      但我沒向他簽過，他作沒幾期」等語（見原審卷第八十一頁），大致相符；另
      同案被告丙○○於九十年十二月三日攜同告訴人戊○○○、辛○○二人至被告
      庚○○經營之賭場簽賭六合彩等情，除據告訴人二人指訴在卷及經被告丙○○
  、庚○○所供承外，復有估價單（簽單）四紙附卷可稽。同案被告丙○○、丁○○及告訴人等上開關於被告庚○○有經營香港六合彩之證述，被告庚○○就
      此並未聲明異議，依刑事訴訟法第一百五十九條之五規定，此等證詞自得為證
      據。足認被告庚○○確有意圖營利，供給賭博場所，並在公眾得出入之場所聚
      眾賭博之行為。
（二）被告丁○○於偵查中供稱：「這二位（指陳武雄、戊○○○）在九十年十二月
      四日來簽時（六合彩）我沒參與，他們實中一張二星的，他們來偷一張空白簽
      單出去偽造，在十二月五月當天稱中了四星，庚○○就打電話來叫我去處理‧
      ‧‧」（見九十一年度他字第三五三一號偵查卷九十一年三月九日訊問筆錄）
      、「我不是說她（指己○○）計劃，是丙○○、辛○○、戊○○○前一天向庚○○簽六合彩時，趁庚○○不注意時偷了一張空白簽單，翌日填上中獎的號碼
      領錢，庚○○打電話說有人詐賭，通知我前往處理」、「我在大仁南路一六二
      號住處，我接到庚○○的電話後過去處理，問他們是何人撕簽單，他們不承認
      ，經我放錄影帶後他們才承認並表示願意談。後來丙○○打電話叫己○○過來
      」等語（見同上偵查卷九十一年四月十七日訊問筆錄）；另被告丙○○於偵查
      中亦供稱：「戊○○○六合彩簽單作假，而她是我帶去簽的」等語（見同上偵
      查卷九十一年四月八日訊問筆錄）；被告庚○○於警詢中亦供稱：「當時戊○○○及辛○○及丙○○來店內三樓是要領六合彩彩金，前一（四）日他們三人
      來店內簽賭六合彩時戊○○○偷撕空白簽注單被我們用針孔攝影機錄下來，五
      日他們三人來領彩金時，我就放錄影帶給他們三人看，他們一看到錄影就跪下
      來，然後就要求我們原諒他們，接著就是丁○○跟他們三人談價錢，我就下樓
      了」等語（見同上偵查卷九十一年三月九日警訊筆錄），經核彼等供述情節並
      無不符；參以扣案之錄影帶經檢察官勘驗結果為：「一畫面上人物出現的人物
      有戊○○○、辛○○、丙○○及不詳姓名之會計小姐計肆名。二十二月四日下
      午二點三十五分丙○○、戊○○○、辛○○陸續進入辦公室，戊○○○趁機拿
      起會計小姐桌上之簽單簿，走到辛○○後面撕下一張簽單放在右邊長褲口袋，
      斯時辛○○持報紙攤在桌上與會計小姐對話，丙○○在旁站立。三下午二點三
      十七分，該四人一直商談下注號碼簽了一組五千六百元（由丙○○交給會計小
      姐），二點四十三分四十五秒許，戊○○○趁會計小姐接聽電話之際，由辛○○以報紙擋住簽單簿及會計小姐視線，再度取走簽單簿並撕下一張放入右褲袋
      後離去」之事實，亦有勘驗筆錄一份附卷可稽（見上開偵查卷九十一年五月二
      十一日勘驗筆錄），足證告訴人戊○○○確有偷撕簽單自行填載中獎號碼之詐
      賭行為，並在翌日向被告庚○○僱請之會計小姐領取彩金時遭查覺。
（三）告訴人戊○○○持其自行填載中獎號碼之簽單向會計小姐詐領簽中「四星」之
      彩金之事實，業如上述。而被告庚○○於接獲會計小姐電話後，遂夥同十餘名
      不詳姓名之成年男子，分持木棒、鋁棒等物進入賭場，並以告訴人戊○○○、
      辛○○及被告丙○○詐賭為由，先將被告丙○○押至隔壁房間，佯裝毆打被告
      丙○○約二、三分鐘後，復將告訴人戊○○○、辛○○強押至另一房間內，當
      場播放前一日告訴人戊○○○簽賭過程中偷撕簽單之錄影帶，同時在場不詳之
      人並喝令告訴人戊○○○、辛○○跪於電視機前，被告庚○○及十餘名不詳姓
      名年籍之男子並毆打告訴人戊○○○、辛○○，致戊○○○受有頭皮血腫、左
      臉腫脹、左大腿瘀血之傷害，辛○○則受有右頭部三×三公分皮膚血腫之傷害
      等情，亦據告訴人戊○○○、辛○○於原審以證人身分具結後證述綦詳（見原
      審九十三年四月六日審判筆錄），核與證人賴國川於原審具結後證稱：「有看
      到丙○○被一批年輕人拖到我們看不到的地方打，我們是聽到聲音才知道他被
      打，丙○○進入後，衣服都被撕破，看到身上有紅紅的，好像被抓傷的樣子，
      後來那些年輕人就開始打戊○○○與庭上之辛○○（當庭指認辛○○）。他們
      是用棒球棒打的。打完後他們就爭執很多事情，我不清楚哪些事情。後來戊○○○、辛○○被帶到房間看錄影帶。後來就叫他們跪著看，且也打他們的腳」
      、「當時聽到很多人在爭論事情，我有聽到那群人在打完戊○○○他們後，有
      人說：要把錢匯過來，要不然要活埋等語，但我不知道是誰講的」等語（見原
      審九十三年四月六日審判筆錄），大致相符；另告訴人戊○○○、辛○○分別
      受有上開傷害之事實，復有高雄市立大同醫院九十年十二月五日之診斷證明書
      、台北市立陽明醫院九十年十二月五日之甲種診斷證明書各一紙附卷可稽，是
      告訴人戊○○○、辛○○因告訴人戊○○○偷撕簽單偽填中獎號碼，而於向被
      告庚○○僱請之會計小姐領取彩金時遭查覺，並遭被告庚○○夥同十餘名不詳
      姓名之成年男子以言詞恐嚇並毆打等情，應堪認定。
（四）證人戊○○○於原審九十三年四月六日證稱：「˙˙˙後來就換我與辛○○被
      拖進去，被棍棒打˙˙˙後來就叫我們去沙發坐，要跟我們和解。˙˙˙後來
      組頭說：他以前被詐賭過，要我們陪一千萬元現金，如果沒有現金就要陪二千
      萬元本票，要我們五天還一百萬元，我當時很害怕。他們說我們去報案也無效
      ，我們只好叫家人把錢匯過來，之後才去台北驗傷、報案」、「（當時現場幾
      個人？）十多人˙˙˙他們手上都拿鋁棒、壹支刀子˙˙˙」、「（他們有無
      打辛○○？）有的」、「（你與辛○○為何會跪下？）他們用從後面敲，我自
      然跪下」、「（有無人說：如果不配合，要像白曉燕一樣帶到山上活埋？）裡
      面很多人在喊，不知道誰喊的」、「當時裡面十多人，都是二十幾歲˙˙˙」
      、「（後來為何會寫下自白書、本票？當時心理狀態？）他們要我一定要寫˙
      ˙˙只好照他們的意思配合他們的要求。叫家裡面的人趕快匯款過來，後來己○○說錢先匯到她的帳戶，當時我心裡想只要趕快出去就好。出去報警就可解
      決，所以很聽話，當時自白書的內容、本票金額都不是我甘心寫的，因為我家
      裡根本沒有那麼多錢賠˙˙˙」等語；證人辛○○於原審同日具結證稱：「˙
      ˙˙十多個年輕人都用拳頭打我的頭、身上。打陳廖曾有都是用棍子。他們打
      我的時候，有人說：如果不順著他們的意思，要像白曉燕那樣砍斷手指，並且
      說：他們什麼傢伙都有。之後要我們通知家裡人匯款一百萬元過來。後來我們
      簽下本票˙˙˙錢匯進後又要我們每人簽下一千萬元本票，且限我們每五日還
      一百萬元，不然利息加倍。˙˙˙」等語；均核與證人賴國川於原審具結證稱
      ：「戊○○○、辛○○都被打哭了。後來那群人要他們簽下本票，又說要匯款
      一百萬元，戊○○○就叫他親戚匯款一百萬元，後來丙○○的錢先匯進，因為
      我聽到他們向戊○○○說：要快一點，丙○○的錢已經匯進來了。我也聽到戊○○○打電話給他女兒說：很要緊趕快匯款來，一邊說一邊哭。錢匯進來後，
      又說要叫他們寫本票。寫完本票交給他們，交給誰我不清楚，後來我們就離開
      了」等語（見原審九十三年四月六日審判筆錄），大致相符，復有自訴書、華
      信銀行匯款委託書、美商花旗銀行跨行匯款申請書各一紙及告訴人戊○○○、
      辛○○簽立之本票影本共十六紙在卷可佐，足認告訴人戊○○○、辛○○係受
      被告庚○○等人之毆打及言詞恐嚇，因心生畏懼始同意簽立本票、自訴書及各
      匯入一百萬元至被告廖玉玉枝前開帳戶；再佐以被告己○○於原審亦供稱：「
      庚○○說已經被詐領很多錢，所以要那麼多錢，講好後有簽本票，後來他們二
      人先後匯款各一百萬元入我帳號」等語，及被告丁○○於原審供稱：「被告庚○○之前也被詐賭過，懷疑也是他們（戊○○○、辛○○）做的」等語，雖可
      認被告庚○○係以其曾在花蓮地區經營「六合彩」遭人詐賭，懷疑亦係告訴人
      戊○○○、辛○○所為，連同本次查獲之詐賭為藉詞，要求告訴人二人合計以
      一千萬元賠償被告庚○○為和解條件，惟衡諸吾人之一般生活經驗，告訴人二
      人既未取得本案之詐騙彩金，且未在花蓮地區向被告庚○○詐賭得款，並無賠
      償被告庚○○之理，豈可能平白答應支出高達一千萬元作為和解賠償金額，足
      見告訴人二人指訴係遭被告庚○○等人毆打、恐嚇，因心生畏懼，不得已始同
      意匯款、簽立本票及自訴書等語，顯較可採，被告庚○○、丁○○、己○○、
      丙○○辯稱係告訴人等自行同意簽立本票、自訴書及匯款云云，顯與前述事證
      不符，且有違常情，自不足採。
（五）按以自己共同犯罪之意思，參與實施犯罪構成要件以外之行為，或以自己共同
      犯罪之意思，事先同謀，而由其中一部分人實施犯罪之行為者，均為共同正犯
      ，司法院大法官會議著有第一○九號解釋可資參照。查被告己○○於警詢中供
      稱：「這個案子其實是丁○○的哥哥黃清泉謀介提議的，他說丁○○剛好假釋
      出獄沒錢，戊○○○及辛○○等二人是我跟丙○○提議的，因為他們專門詐賭
      六合彩，黃清泉說丁○○在岡山地區很準，就叫丙○○帶戊○○○及辛○○至
      岡山東方電動玩具店簽賭，趁他們來簽賭領彩金時要抓他們詐賭，事先丁○○
      叫人來裝錄影設備，丙○○與戊○○○被抓到後，就打電話叫我過去處理，其
      實丙○○是黃清泉事先安排的棋子，由我扮白臉」等語（見被告己○○九十一
      年五月一日警詢筆錄），另被告己○○於偵查中亦供稱：「（問：丙○○是否
      知情？）知道，他分了二十四萬元」、「（問：你拿了多少？）四十六萬元」
      、「（問：本件究由何人提議設計？）我與黃清泉。黃清泉先提議說丁○○剛
      管訓回來沒有錢，我就說戊○○○專門在詐賭的，可以設計他，事先我告知戊○○○會偷撕簽單填下中獎號碼領獎」、「（問：共有幾人涉案？）黃清泉、
      丙○○、丁○○、庚○○及我」、「戊○○○離開後，我們約在岡山火車站附
      近，由黃清泉帶我去一戶住家，丁○○已經在裡面，把錢拿給我。當時同去的
      尚有丙○○，他也是在那裡拿到錢」等語（見九十一年度偵字第七○三五號卷
      ，第五十三、五十四頁），核與被告丁○○於警詢時供稱：「案發前二、三天
      ，己○○及丙○○來找我，說戊○○○、辛○○二人在高雄地區從事六合彩詐
      賭得手好幾次，很好處理，而且丙○○平日都與戊○○○、辛○○一起詐賭，
      就以內神通外鬼之方式，由丙○○約定時間帶他們至東方遊藝場三樓來簽賭，
      由己○○提供錄影設備在現場錄影，簽下本票、自訴書、錄影、拍照相片及留
      下被害人資料等方式皆是丙○○與己○○教我們的，當（五）日領彩金時他們
      先領實中的五千三百元，接者他們又要領中四星那張簽單，我們就出示錄影帶
      給他們看，表示他們是偷撕簽單，˙˙˙˙˙˙，後來戊○○○、辛○○等二
      人自己要求其家屬匯新台幣二百萬元至己○○的戶頭，同時也簽下新台幣二千
      萬元之本票，後來己○○去提二百萬回來交給我，我也還給他們四百萬本票，
      就讓他們回去」等語（見被告丁○○九十一年三月九日之警詢筆錄），大致相
      符，已足認被告己○○、丁○○、丙○○與另案被告黃清泉、被告庚○○及其
      餘十餘名不詳之成年男子間，就本件右揭妨害自由、恐嚇取財等犯罪事實，或
      係以自己共同犯罪之意思參與或事前共同謀議甚明。
（六）再參酌被告己○○於偵查中供稱：「我提供錄影設備，由丁○○叫工人來裝，
      我可以提供開票給裝設錄影設備之工人付款支票存根，約二萬元」等語（見九
      十一年度偵字第七○三五號卷第五十四頁），被告丙○○於原審供稱：「（問
      ：有無向被告己○○買過針孔攝影機？）有買過，要買給庚○○的，他有問我
      針孔攝影機如何買到，我說我有認識可以買中古的，我知道被告己○○的哥哥
      有，就向他買」等語，及被告丁○○於原審亦供稱：「（問：針孔攝影機，誰
      提供的？）我都沒有經手，是庚○○說找不到工人，我只是幫他叫工人」等語
      ，復有被告己○○於偵查中提出之太平市農會支票號碼為ＴＡ0000000
      號支票存根一紙附卷可稽，足認上開針孔攝影機，係由被告庚○○委由被告丙○○要被告己○○購買，再由被告庚○○委請被告丁○○僱請不知情之工人安
      裝於被告庚○○之前開賭場，是被告己○○、庚○○、丁○○、丙○○顯然知
      悉被告庚○○之賭場裝設有針孔攝影機，並為側錄告訴人戊○○○偷撕簽單之
      行為預作準備，而有共同犯意之聯絡；另被告己○○、丙○○經由另案被告黃
      清泉之帶領至高雄縣岡山鎮火車站附近之某處，由被告庚○○交付七十萬元予
      被告己○○，被告己○○並轉交其中之二十四萬元予被告丙○○等情，亦據被
      告己○○於偵查中供稱：「戊○○○離開後，我們約在岡山火車站附近，由黃
      清泉帶我去一戶住家，丁○○已經在裡面，把錢拿給我，當時回去的尚有丙○○，他也是在那裡拿錢」（見九十一年度偵字第七○三五號卷第五十九頁反面
      ），又於原審供稱：「我們先在岡山火車站附近一個住家向丁○○、庚○○拿
      錢，拿了七十萬元，之後才回去台中」、「（問：有無分到錢？）有，分到七
      十萬元，我留下四十六萬，其他的給丙○○」等語，核與被告庚○○於原審供
      稱：「我當時有去岡山火車站附近的網咖拿錢給被告己○○，但我沒有交代說
      要拿錢給丙○○轉交給阿里的女人」等語，及被告丙○○於原審供稱：「我當
      時確實有與己○○去岡山火車站的網咖拿錢」等語，大致相符，亦堪認定。依
      上開被告己○○、丙○○共分得七十萬元之事實以觀，縱認被告己○○所辯稱
      其係受被告丙○○之託前往協助調解等情為真，惟被告己○○並非受被告庚○○一方之託參與調解，被告庚○○實無支付酬金致謝被告己○○之理。反之，
      被告己○○係為告訴人戊○○○、辛○○及被告丙○○之利益而參與和解，衡
      諸常情，被告己○○與被告庚○○係處於對立之立場，豈有於離開賭場取得告
      訴人戊○○○、辛○○匯來之款項後，立即從被告庚○○處取得七十萬元，而
      苟如被告丙○○所辯其為本案之受害者，其明知被告己○○收受被告庚○○交
      付之七十萬元係同為被害人之戊○○○、辛○○所交付之和解金額，其何以竟
      仍予以收受二十四萬元，均與常情有違；再就被告庚○○為何支付被告己○○
      七十萬元乙節，被告己○○於原審辯稱：「（問：被告庚○○為何要給你七十
      萬元？）他自願給我的，叫我監督丙○○要記得付款」，惟被告庚○○於本院
      則辯稱：「（問：己○○開票給你，為何你還要給他七十萬元？）細節我忘記
      了」、「（問：為何己○○你不認識，要給他錢？）因為後面還有七、八百萬
      元要拿，給己○○七十萬元算是跑路工」等語，足認被告庚○○、己○○就該
      七十萬元究作何用，所辯非僅不合情理且不一致，不足採信。
（七）被告丙○○於原審供稱：和解結果，被告庚○○要我賠償一千萬元，告訴人戊○○○、辛○○二人共同賠償一千萬元，我所負擔之一千萬元，由被告己○○
      當場為我開立五百萬元之支票二紙以為支付等語，雖核與告訴人戊○○○、辛○○指訴及被告己○○供承之情節均相吻合。惟依被告丙○○之辯解，其僅係
      帶同告訴人二人至被告庚○○賭場簽賭，並非實際詐賭之人，然其個人同意負
      擔一千萬元之賠償金額，顯為實際詐賭之告訴人戊○○○之二倍，已不合理；
      參以被告己○○於原審供稱：當時銀行帳戶內並沒有一千萬元等語，足見被告
      丙○○本人及被告己○○均無為被告丙○○支付該一千萬元和解金額之真意；
      另衡之被告庚○○於原審亦供稱：「（問：為何己○○你不認識，要給他錢？
      ）因為後面還有七、八百萬元要拿」、「七十萬元給己○○表示他作為對方的
      保證人的報酬，因為我後面還有八百萬元可以拿」等語，並核之上開被告丙○○之辯解，被告丙○○與告訴人二人乃分別以一千萬元與被告庚○○達成和解
      （即實際和解金額為二千萬元），而被告庚○○僅從告訴人戊○○○、辛○○
      處取得現金二百萬元，被告丙○○實際上尚未支付任何款項，依此而論，被告
      庚○○尚有一千八百萬元餘款未經取得，惟其於原審均供稱僅有八百萬元未取
      得，亦足見被告庚○○自始即無向被告己○○、丙○○拿取一千萬元賠償金之
      真意，可認被告己○○、丙○○於本案之處理過程中，係由被告己○○扮演調
      人，佯裝被告丙○○業以一千萬元與被告庚○○達成和解，以使告訴人戊○○○、辛○○同意和解付款，被告己○○、丙○○與被告庚○○間確具有共同犯
      意之聯絡亦甚明確。綜合上情，被告丁○○、丙○○、己○○雖辯稱渠等僅在
      現場擔任和事佬，未有任何參與毆打、恐嚇告訴人，並逼迫告訴人簽立本票、
      自訴書及匯款之行為，惟被告丁○○、丙○○、己○○與被告庚○○等人既有
      共同犯意之聯絡，業如前述，揆諸前開大法官會議解釋意旨，被告丁○○、丙○○、己○○亦為本案之共同正犯。
（八）公訴意旨認被告丁○○持木棒、鋁棒等兇器進入房間，並喝令告訴人戊○○○
      、辛○○跪下，並向告訴人二人恐嚇稱：「若不合作，就讓你們像白曉燕一樣
      剁手指頭，帶到山上活埋」等語。惟查證人戊○○○、辛○○於原審均證稱：
      被告丁○○是我們被打後才來的，現場有人恐嚇要將我們像白曉燕一樣活埋，
      但不是被告丁○○講的，現場人很多，已不記得是誰說的，我們當時以為被告
      丁○○是頭目，所以在警局都說是丁○○等語，核與證人賴國川於原審證稱：
      「戊○○○他們被打完後，丁○○才進入」、「（問：丁○○是否有叫人打戊○○○等三人或自己出手打他們？）都沒有」、「（問：你在場時，丁○○來
      後，他的口氣如何？）口氣正常，沒有恐嚇戊○○○他們三人」等語，大致相
      符；另被告庚○○於原審亦供稱：「那是後來雙方說要找人作擔保，我才打電
      話給丁○○」等語，足見被告丁○○辯稱：我是後來才到場，並沒有毆打、恐
      嚇告訴人，並逼迫告訴人下跪等語，應屬非虛，公訴意旨關於被告丁○○此部
      分事實之指訴容有誤會，應予敘明。
（九）至被告丁○○辯稱：被告庚○○交付之七十萬元，是我向被告庚○○借的，事
      後亦分期償還予被告庚○○云云。惟查，被告丁○○與被告庚○○、己○○、
      丙○○具有共同之犯意聯絡，業如上述，是被告丁○○明知告訴人二人交付現
      金二百萬元予被告庚○○後，事後即於當日向被告庚○○拿取現金七十萬元，
      是否確係借貸已有可疑；另參酌被告庚○○於原審供稱：「（問：為何不分錢
      給丁○○？）因為丁○○有欠我錢」等語，是依被告庚○○所供述，被告丁○○先前即已欠被告庚○○款項未還，被告庚○○豈可能再將七十萬元借予被告
      丁○○，認被告丁○○上開所辯不足採信；再被告丁○○於偵查中業已自白稱
      ：「最後以一千萬元和解，簽二千萬元本票，他們匯二百萬進來，我們還他們
      四百萬元本票，我分七十萬元」等語（見九十一年度偵字第五五○五號卷第十
      二頁反面），則被告丁○○於偵查中業已自白其事後分得贓款七十萬元，其於
      案發後迄原審調查、審理時已一年有餘，幾經思索再為前開辯解，被告丁○○
      於偵查中所為之供述，顯然較少考量利幣得失，應較為可採。又被告丙○○辯
      稱：被告己○○交給我的二十四萬元，是黃清泉要我代轉交給「阿里」之人，
      不是分紅所得云云。惟同案被告黃清泉是否交待被告己○○將二十四萬元交由
      被告丙○○轉交予「阿里」之人乙節，被告黃清泉於台灣高雄地方法院九十一
      年度訴字第三五○○號案件中供稱：「（問：你是否有拿二十四萬元給己○○
      ，再請丙○○轉交給阿里之人？）沒有」（見原審九十一年度訴字第三五○○
      號卷，九十二年六月五日之訊問筆錄）；另被告己○○於原審則辯稱：「（問
      ：為何丙○○被打，事後又可拿錢？）是黃清泉要我拿錢給丙○○的。我不知
      道為何要拿錢給他」、「（問：給丙○○的二十四萬元，黃清泉是否交代要轉
      交給誰？）沒有」等語，對照被告丙○○於原審辯稱：「己○○拿錢給我時說
      黃清泉對她說要我把錢轉交給阿里的女子」等語，三人所辯均不一致，尚難採
      為對被告丙○○有利之認定。
（十）按證人之陳述有部分前後不符，或相互間有所歧異時，究竟何者為可採，法院
      仍得本其自由心證予以斟酌，非謂一有不符或矛盾，即應認其全部均為不可採
      信，證人之證言，有時亦有予渲染之可能；然其基本事實之陳述，若果與真實
      性無礙時，則仍非不得予以採信，此經最高法院著有七十四年度台上字第一五
      九九號判例足資參照。本案告訴人戊○○○、辛○○於警訊、偵查中、原審及
      本願審理時之指訴或證述，或因各次敘述詳略不盡相同，或因記憶所限，以致
      指證細節有些微差異，但其等指訴被告四人確有前開犯行，則始終一致，被告
      等自不能執此而為有利之辯解。至於被告四人及其同夥雖分持木棒、鋁棒，告
      訴人並遭毆打，但傷勢並非嚴重，此乃由於告訴人等已見情況不對，儘量配合
      被告等一夥人之要求，而被告等人之目的已達，自毋庸重擊告訴人等，告訴人
      等傷勢不重，並不違反經驗法則，不能以此指為告訴人之指證有何不實。
（十一）至於證人廖運財於本院審理時，雖證稱被當天沒看到被告丙○○參與恐嚇或
        妨害自由之行為，二十四萬元好像係原告的朋友在我妹妹己○○住處拿走的
        ；被告己○○亦未涉及妨害自由等行為，己○○到現場是應丙○○等人要求
        去調解的云云。惟查，被告己○○、丙○○有共犯本案，其過程詳如前述，
        ，而上開二十四萬元部分係被告己○○轉交給被告丙○○，理由亦詳如前述
        理由二之（九）部分，證人廖運財前開證述係事後迴護被告丙○○、己○○
        之詞，不足採信。又被告丁○○請求再傳訊證人張國政，以證明被告丁○○
        之警詢筆錄無證據能力，惟被告丁○○之警詢筆錄有證據能力，已詳如前述
        ，自無再傳喚該證人之必要。另被告丙○○請求傳喚被告庚○○店內會計小
        姐，證明當天是告訴人先到店內詐賭，此部分事證已明確，亦無在傳喚之必
        要。
（十二）綜上所述，本案事證明確，被告庚○○、己○○、丙○○、丁○○犯行，均
        堪認定。
三、按本票為有體物，並為有價證券，有經濟價值，被告庚○○、己○○、丙○○、
    丁○○等人以恐嚇方法使被害人簽發交付本票，即屬恐嚇取財既遂，至被害人嗣
    後得否依票據法第十條規定對上訴人等為惡意之抗辯，係屬另事，於犯罪之既遂
要無影響（最高法院八十六年度台上字第二○五六號判決參考）。核被告等人所
    為：（一）被告庚○○意圖營利，提供上開場所，聚眾賭博，經營「六合彩」之
    所為，係犯刑法第二百六十八條之意圖營利供給賭博場所罪及圖利聚眾賭罪；被
    告庚○○身兼決定勝負於偶然變數之賭客身分，與其他簽賭者同在公眾得出入之
    場所對賭，係犯刑法第二百六十六條第一項前段之普通賭博罪。被告庚○○與不
    詳姓名綽號「阿芳」之成年人會計間，有犯意之聯絡與行為之分擔，為共同正犯
    。被告庚○○長期經營六合彩賭博，時間緊接，構成犯罪要件相同，顯係基於概
    括之犯意反覆為之，為連續犯，依刑法第五十六條之規定，分別以一罪論，並加
    重其刑。又被告庚○○於各該期香港六合彩開獎前多次供給賭博場所，聚眾賭博
    ，或與賭客對賭，均係基於一個賭博犯意之決定，達成其同一犯罪之各個舉動，
    應屬法律概念之一行為。其一行為而觸犯上述三罪名，為想像競合犯，應從較重
    之連續意圖營利聚眾賭博罪處斷。（二）被告庚○○、己○○、丙○○、丁○○
    以強暴方法不讓告訴人戊○○○、辛○○自由離開賭場，喝令告訴人二人下跪，
    並以毆打、恐嚇之方式迫使告訴人二人簽發本票、自訴書及匯款之所為，係犯刑
    法第三百零二條第一項之剝奪行動自由罪、第三百四十六條第一項之恐嚇取財既
    遂罪。被告庚○○、己○○、丙○○、丁○○與另案被告黃清泉及其他十餘名姓
    名不詳之成年男子間（含綽號「阿寶」之人），就涉犯上開刑法第三百零二條第
    一項、第三百四十六條第一項之罪間，均有犯意之聯絡及行為之分擔，為共同正
    犯。被告庚○○、己○○、丙○○、丁○○，非法方法剝奪告訴人二人之行動自
    由、喝令告訴人二人之目的即在圖得以使告訴人二人交付財物，是被告四人所犯
    妨害自由與恐嚇取財罪間，有方法目的之牽連關係，應從一重之恐嚇取財罪論處
    。被告強令告訴人簽本票及恐嚇剁手指，不另成立刑法第三百零四條第一項及第
    三百零五條之罪名。又被告庚○○開始經營「六合彩」賭博之目的並非即在向告
    訴人恐嚇取財，是被告庚○○所犯之意圖營利聚眾賭博罪及恐嚇取財罪間，犯意
    各別，行為互異，應分論併罰，公訴意旨認被告庚○○所犯上開二罪間亦有方法
    結果之牽連關係，容有誤會。被告所犯上開妨害他人行動自由罪及恐嚇取財罪，
    各係一行為侵害二被害人法益，為想像競合犯。被告庚○○前因違反槍砲彈藥刀
    械管制條例案件，經臺灣彰化地方法院及臺灣花蓮地方法院分別以八十五年度訴
    字第三三一號、八十五年訴字第三五二號判處有期徒刑一年四月、七月，應執行
    有期徒刑一年十月確定，於八十七年三月二十日假釋出獄，甫於八十七年六月七
    日假釋期滿，視為執行完畢；被告己○○前因賭博案件，經臺灣高等法院臺中分
    院八十六年度上易字第二六三號判處有期徒刑四月確定，並於八十六年四月七日
    執行完畢；被告丙○○前因偽造有價證券案件，經臺灣高等法院臺中分院以八十
    四年度上訴字第二三八號判處有期徒刑四年，於八十七年五月二十日假釋出獄，
    並於八十九年九月十三日假釋期滿，視為執行完畢，有臺灣高等法院被告全國前
    案紀錄表可憑，其等三人於有期徒刑執行完畢後五年內再犯有期徒刑以上之本罪
    ，均為累犯，均依刑法第四十七條規定，加重其刑。
四、原審論處被告庚○○、己○○、丙○○、丁○○等人罪刑，固非無見；惟查：（
    一）如附表二所示之物，係被告庚○○所有供賭博所用之物，原判決主文未於宣
    告被告庚○○所犯上開賭博罪刑諭知沒收，而於宣告被告庚○○、己○○、丙○○、丁○○等人恐嚇取財罪刑宣告沒收，自有未合。（二）按刑法第三百零二條
    第一項及第三百零四第一項之罪，其所保護之法益均為被害人之自由，而私行拘
    禁，仍不外以強暴、脅迫為手段，其本質本屬相同，惟第三百零二條第一項之法
    定刑，既較第三百零四條第一項為重，則以私行拘禁之方法妨害人自由，縱其目
    的在使人行無義務之事，或妨害人行使權利，仍逕依第三百零二條第一項論罪，
    並無適用第三百零四條第一項之餘地（最高法院二十九年上第三七五七號判例參
    照）。原審認被告庚○○、己○○、丙○○、丁○○等四人上開行為，除觸犯刑
    法第三百四十六條第一項、第三百零二條第一項之罪名，尚觸犯同法第三百零四
    條第一項之強制罪（使人行無義務之事），法律見解，尚屬可議（公訴人並未論
    述被告四人觸犯此條項罪名）（三）有如前述，被告所犯上開妨害他人行動自由
    罪及恐嚇取財罪，各係一行為侵害二被害人法益，為想像競合犯，原判決漏未論
    述，亦有可議。被告庚○○上訴意旨具狀空言不服，被告己○○、丙○○、丁○○等三人上訴意旨仍執前詞否認犯罪；檢察官上訴意旨以原審就被告四人部分量
    刑過輕，而均指摘原判決不當，雖均無理由，但原判決被告庚○○、己○○、丙○○、丁○○等四人部分既有上開可議之處，仍無可維持，應將原判決關於被告
    庚○○、己○○、丙○○、丁○○等四人部分均撤銷改判。爰審酌被告四人均值
    壯年時期，不謀正途獲致財富，竟以不法手段妨害告訴人戊○○○、辛○○之行
    動自由，更迫使告訴人二人簽立本票並各匯款一百萬元，惡性非輕，另本案係因
    被告庚○○供給賭博場所而聚眾賭博，以促使告訴人二人至該賭博場所簽賭，並
    於現場參與毆打、恐嚇告訴人，犯罪情節較重；被告己○○、丙○○、丁○○雖
    與被告庚○○有共同之謀議，惟並未實際參與毆打、恐嚇告訴人等，三人犯罪情
    節均較輕微等一切情狀，仍如原審分別量處如主文第二、三、四項所示之刑，被
    告庚○○部分並定其應執行刑有期徒刑二年二月。
五、至扣案之如附表一所示錄影帶一捲、照片三張，為被告等四人所有供本案犯罪所
    用之物；自訴書影本一紙、本票影本四紙（內含十六紙本票）、被害人資料單影
    本一紙，為被告四人因本件犯罪所得之物；另扣案之木質及鋁製球棒各一支，係
    在被告庚○○之自小客車上查獲，顯為被告庚○○所有，供本件犯罪所用之物，
    在共犯責任範圍內，分別依刑法第三十八條第一項第二、三款規定，併予宣告沒
    收。附表二估價單四張（即簽賭單據），係被告庚○○所有供前開賭博犯罪所用
    之物，依刑法第三十八條第一項第二款宣告沒收。另扣案之現金二十二萬七千一
    百五十五元，被告丁○○辯稱係其向黃秀琴、楊麗香所借得，非本案犯罪所得之
    物，此外，本院復查無其他積極證據足資證明上開現金係被告丁○○因本案犯罪
    所得之財物，爰不併為沒收之諭知。又扣案之帳冊一本、支票及本票影本各一紙
    、押注圖二張、對講機二台、賭具二付，被告庚○○辯稱係其在岡山鎮後紅國小
    附近開設另一賭場所用之物，且本院亦查無其他積極證據足資證明上開物品與本
    案有何直接之關聯，亦不另為沒收之諭知，均附此敘明。
六、公訴意旨另以：被告庚○○及其餘不詳之十餘名成年男子，分別持木棒等物毆打
    告訴人戊○○○、辛○○，致告訴人戊○○○受有頭皮血腫、左臉腫脹、左大腿
    瘀血之傷害，告訴人辛○○則受有右頭部三×三公分皮膚血腫之傷害，因認被告
    庚○○、己○○、丙○○、丁○○另共同涉犯刑法第二百七十七條第一項之傷害
    罪嫌等語。惟按告訴乃論之罪，未經告訴者，應諭知不受理之判決，刑事訴訟法
    第三百零三條第三款定有明文。經查，告訴人戊○○○、辛○○於警詢及偵查中
    ，除指訴渠等遭被告庚○○等人毆打受有傷害之事實外，經查告訴人戊○○○、
    辛○○之警詢及偵訊筆錄，並未見告訴人二人有向承辦警員及檢察官具體表明就
    傷害部分提起告訴之意，揆諸上開規定，應認告訴人二人就傷害部分並未提起告
    訴，揆諸前開規定，被告庚○○、己○○、丙○○、丁○○涉犯刑法第二百七十
    七條第一項之傷害罪部分，本院原應諭知被告四人不受理之判決，惟公訴人既認
    被告四人所犯傷害罪與前開經本院論罪科刑之罪間，有牽連犯之裁判上一罪關係
    ，爰不另為不受理判決之諭知。
乙、上訴駁回部分（即被告甲○○無罪部分）：
一、公訴意旨略以：被告甲○○與同案被告庚○○、己○○、丙○○、丁○○及黃清
    泉，共同基於剝奪行動自由及恐嚇取財之犯意聯絡，於九十年十二月四日上午十
    一時許，在告訴人戊○○○向會計小姐詐領簽中「四星」之彩金時，與被告庚○○及十餘名不詳姓名之成年男子分持木棒、鋁棒等物進入，並以木棒、鋁棒、拳
    頭毆打告訴人戊○○○、辛○○，致告訴人戊○○○受有頭皮血腫、左臉腫脹、
    左大腿瘀血之傷害，告訴人辛○○則受有右頭部三×三公分皮膚血腫之傷害，期
    間並控制告訴人二人之行動自由，逼使告訴人戊○○○、辛○○簽發面額一百萬
    元之本票各十張、書立「自訴書」一紙，及使告訴人戊○○○、辛○○家屬各匯
    款一百萬元至被告己○○之前開帳戶內，由被告己○○於當日十六時許前往郵局
    領取現金二百萬元交由被告庚○○後，直至同日下午五時許始讓告訴人戊○○○
    、辛○○離去。因認被告甲○○亦涉犯刑法第二百七十七條第一項傷害罪、第三
    百零二條第一項剝奪他人行動自由罪及第三百四十六條第一項之恐嚇取財罪嫌等
    語。
二、按犯罪事實應依證據認定之，無證據不得認定犯罪事實；又不能證明被告犯罪或
    其行為不罰者，應諭知無罪之判決，刑事訴訟法第一百五十四條第二項、第三百
    零一條第一項分別定有明文。再事實之認定，應憑證據，如未能發現相當之證據
    ，或證據不足以證明，自不能以推測或擬制之方法，以為裁判基礎（最高法院四
    十年度台上字第八六號判例意旨參照）。次按刑事訴訟法第一百六十一條已於九
    十一年二月八日修正公布，修正後同條第一項規定：檢察官就被告犯罪事實，應
    負舉證責任，並指出證明之方法。因此，檢察官對於起訴之犯罪事實，應負提出
    證據及說服之實質舉證責任。倘其所提出之證據，不足為被告有罪之積極證明，
    或其指出證明之方法，無從說服法官以形成被告有罪之心證，基於無罪推定之原
    則，自應為被告無罪判決之諭知（最高法院九十二年度台上字第一二八號判例參
    照）。
三、公訴意旨認被告甲○○涉有前開犯嫌，係以告訴人戊○○○、辛○○之指訴核與
    被告己○○供述之情節相符，復有內政部警政署刑事警察局（九○）刑紋字第二
    四三七四九號鑑驗書一份為主要論據。
四、訊據被告甲○○堅詞否認有何傷害、恐嚇取財及妨害自由之犯行，辯稱：當時我
    都在樓下，後來阿寶叫我去買本票，買完本票拿給阿寶後，阿寶要我在車上等他
    ，我不知道買本票要作什麼用途，也不知道樓上發生何事等語。經查：
（一）告訴人戊○○○、辛○○於警詢時，固均經警方提供被告甲○○之人犯前科照
      片供指認後指稱：「（˙˙˙此人是否曾參與九十年十二月五日加害與你之歹
      徒？）有的，此人就是叫我們簽下本票之人，他還自稱是在開地下錢莊，他有
      參與犯案」云云，但均僅指認甲○○之人犯前科照片，並未指認被告甲○○本
      人，而告訴人等於案發前並不認識被告甲○○，告訴人等於案發時驚慌中目睹
      上開所稱要其等簽下本票之人共同犯案，是否即為被告甲○○，已有疑義；況
      告訴人於警詢時僅指認甲○○之人犯前科照片，更容易誤認。告訴人陳廖曾有
      於原審九十三年四月六日具結後證稱：「當時裡面十多人，˙˙˙戴眼鏡的甲○○，最後也有看到˙˙˙」、「（甲○○做何事？）他好像是拿本票來」，
      於原審九十三年四月十九日證稱：「（甲○○當時有無在現場？有無打你？）
      後來有在現場，他沒打我」、「（甲○○在現場做什麼？）我不知道誰是甲○○，只有一個人拿本票來，戴眼鏡長得與庭上的甲○○很像」、「（他（甲○○）拿本票來以前，你是否看到甲○○？）沒看到」、「（甲○○把本票拿給
      誰？有無作何事？）他放在桌上，放在桌上後就站在旁邊，他沒有說什麼話，
      也沒有打我」、「（提示九十一年四月二十三日偵訊筆錄，當時說甲○○拿本
      票並打辛○○？）我當時確實有說過這些話，因為在場與甲○○看起來很像的
      人有好幾個，甲○○確實有拿本票過來，但打辛○○的人是否就是甲○○，我
      不確定」、「（為何當時檢察官提示甲○○照片時，你說他是最後才出來的人
      ？）因為他有戴眼鏡，臉比較圓，我感覺他就是甲○○」、「（當時有無看到
      甲○○與在場的人說話？）好像沒有，印象中他只有拿本票過去，比較沈默」
      等語，及被告辛○○於原審九十三年四月六日具結後證稱：「（當時甲○○有
      無在場？）確定有在場，但有無打我，我不清楚」、「（甲○○何時過來？）
      下午一、二點左右，他拿本票過來，他過來將本票放在桌上」、「（甲○○除
      了拿本票進來，是否還做什麼事情？）他拿本票後，跟那群年輕人有說話，好
      像有認識」等語；而告訴人戊○○○於本院準備程序陳稱：「甲○○沒有參與
      ，他有拿支票去，但是沒有參與。而且時間那麼久了，我是覺得很像，但我也
      不敢確定」，告訴人辛○○於本院同日陳稱：「被告甲○○沒有參與。他有上
      樓去，拿了一本本票上去，那個人也有戴眼鏡，而且時間太久了，又那麼多人
      ，我沒有辦法確定」等語（見本院九十三年八月十一日準備程序筆錄）。證人
      戊○○○、辛○○於原審具結後並未證稱被告甲○○有叫告訴人簽下本票共犯
      本案，雖告訴人二人於警詢時指稱被告甲○○有叫告訴人簽下本票等語，但當
      時告訴人二人僅指認被告甲○○之人犯前科照片，容易誤認，是告訴人前開警
      詢筆錄指認被告甲○○共犯本案之陳述，與其等於原審中具結後上開證述相較
      ，並無刑事訴訟法第一百五十九條之二所規定具有較可信之特別情況，得為證
      據之情形。而依證人戊○○○、辛○○上開於原審之證述情節亦前後不一，雖
      有時證述被告有持本案空白本票上樓放在桌上云云，此項證述縱令屬實，但告
      訴人二人當時已同意被告庚○○等人之要求，已難遽認被告甲○○有參與毆打
      告訴人、妨害告訴人之行動自由及恐嚇取財之行為，而證人辛○○雖證稱被告
      甲○○拿本票後，跟那群年輕人有說話，好像有認識云云，證人辛○○此部分
      證述縱使非虛，但證人辛○○並未聽聞被告與該等年輕人之談話內容，其認為
      被告甲○○與「好像」該等年輕人認識，亦僅止於臆測之詞。凡此均難遽認被
      告甲○○知情而共犯本案或有幫助之犯行。況於本院準備程序告訴人又陳稱：
      當時人很多，不敢確認拿票上樓者，即為被告甲○○等情。另依卷附之內政部
      警政署刑事警察局（九○）刑紋字第二四三七四九號鑑驗書所載，扣案之其中
      一紙本票上雖有被告甲○○之指紋，亦僅能證明被告甲○○確有為「阿寶」之
      人購買本票，並持拿至被告庚○○上開賭場之事實，尚無法直接證明被告甲○○即有參與或幫助本案犯罪行為。
（二）同案被告己○○於偵查中雖供稱：「（甲○○、庚○○有無參與？）有。」（
      見七○三五號偵卷第五十四頁），於原審九十一詢問時供稱當天去到現場有看
      到甲○○（見原審卷第六十八頁），但於同次詢問時又供稱：「（被告李（文
      亮）當初有無在場？）人很多，沒印象有被告甲○○在場」（見原審第一卷第
      八十七頁），於九十二年二月二十一日原審訊問時供稱：「被告甲○○沒有分
      到錢。˙˙˙」（見原審第一卷第一五三頁），於原審九十三年四月六日具結
      後證稱：「（當時有無看到丁○○、甲○○、其他不詳姓名之人持鋁棒在現場
      ？）沒有。當時現場進出大約有十餘人左右，我不能確定有無甲○○在現場」
      （原審第二卷第七十六頁）。同案被告丁○○於原審供稱：「（被告李當初有
      無在場？）我在樓下看到他，不知道他有無上樓」（見原審第一卷第八十七頁
      ），於原審九十二年二月二十一日詢問時供稱：「（甲○○當時是否在場？）
      我不認識他，不知他是否在場」、「（你們拿到錢有無分給被告李（文亮）？
      ）我沒拿到錢，我不清楚」（見原審第一卷第一四九頁），於原審九十三年四
      月六日具結後證稱：「˙˙˙甲○○我不認識」（見原審第二卷第六十四頁）
      。同案被告庚○○於原審九十二年二月二十一日供稱：（甲○○當時有無在場
      ？）當時他在樓下，沒上去。我當日也沒看到他」（原審第一卷第一五四頁）
      於原審九十三年四月六日具結後證稱：「（在此之前，有無見過甲○○？）沒
      印象˙˙˙甲○○我是開庭才知他姓名」（見原審第二卷第五十六頁、五十七
      頁）。證人廖運財於原審具結後證稱：「（案發當時甲○○有無在場？）我不
      認識他」（原審第一卷第一五九頁）、「（拿本票是否在場甲○○？）好像不
      是甲○○拿本票上樓」（見同上卷第一六二頁）。證人黃清泉於九十三年四月
      六日具結後證稱：「除了甲○○，其他的人我都認識」（見原審第二卷第七十
      頁）等語。其等或供稱不認識被告甲○○，或供稱被告甲○○是否上樓不敢確
      定，而縱令被告有拿本票上樓，基於前述理由，亦不能遽認被告甲○○有幫助
      或共犯本案。至於同案被告己○○於偵查中未具結，且僅是空泛供稱被告甲○○有參與本案云云，又與其嗣後之供述及證述不合，難認其於偵查中上開供述
      合於刑事訴訟法第一百五十九條之二規定，得為證據之情形。
（三）綜上所述，告訴人戊○○○、辛○○及被告己○○分別於警詢及偵查中有關被
      告甲○○有何參與本件犯行之指訴及供述，不能據為認定被告甲○○犯罪之證
      據；且內政部警政署刑事警察局上開鑑驗書亦僅能證明被告甲○○在場並曾接
      觸該紙本票，尚無法逕認被告甲○○有何共犯或幫助本件犯罪行為。此外，公
      訴人亦未能舉證以明被告甲○○與被告庚○○等四人間，有何幫助或共犯本件
      犯罪之行為，自不能以推測之詞遽認被告甲○○犯罪，自應為被告甲○○無罪
      判決之諭知。
五、原審因而為被告甲○○無罪之判決，核無不合，檢察官上訴意旨仍認被告甲○○
    犯罪，為無理由，應予駁回。
參、被告庚○○經合法傳喚，無正當之理由不到庭，爰不待其陳述逕行判決。
據上論結，應依刑事訴訟法第三百六十八條、第三百六十九條第一項前段、第三百六
十四條、第二百九十九條第一項前段、第三百七十一條，刑法第二十八條、第五十六
條、第二百六十六條第一項、第二百六十八條、第三百零二條第一項、第三百四十六
條第一項、第五十五條、第四十七條、第三十八條第一項第二、三款、第五十一條第
五款、第九款，罰金罰鍰提高標準條例第一條前段，判決如主文。
本案經檢察官許月雲到庭執行職務。
中      華      民      國    九十三    年     十一     月     十二     日
                              臺灣高等法院高雄分院刑事第五庭
                                  審判長法官  曾永宗
                                        法官  陳明富
                                        法官  邱永貴
右正本證明與原本無異。
剝奪行動自由罪部分如不服本判決應於收受本判決後十日內向本院提出上訴書狀，其
未述上訴理由者，並得於提起上訴後十日內向本院補提理由書狀（均須按他造當事
人之人數附繕本)「切勿逕送上級法院」。
其餘部分不得上訴。
                                      書記官  梁雅華
中    華    民    國      九十三      年      十一      月     十五   日
附錄：本判決論罪科刑法條：
刑法第二百六十六條第一項
在公共場所或公眾得出入之場所賭博財物者，處一千元以下罰金，但以供人暫時娛樂
之物為賭博者，不在此限。
刑法第二百六十八條
意圖營利，供給賭博場所或聚眾賭博者，處三年以下有期徒刑，得併科三千元以下罰
金。
刑法第三百零二條第一項
私行拘禁或以其他非法方法，剝奪人之行動自由者，處五年以下有期徒刑、拘役或三
百元以下罰金。
刑法第三百四十六條第一項
意圖為自己或第三人不法之所有，以恐嚇使人將本人或第三人之物交付者，處六月以
上五年以下有期徒刑，得併科一千元以下罰金。
附表一：
┌──┬───────┬────────┬─────────┐
│編號│  物 品 名 稱 │    數       量 │  備   考         │
├──┼───────┼────────┼─────────┤
│ 一 │自訴書影本    │   壹      張   │                  │
├──┼───────┼────────┼─────────┤
│ 二 │本票影本      │   肆      張   │（內有十二張本票）│
├──┼───────┼────────┼─────────┤
│ 三 │被害人資料單  │   壹      張   │                  │
├──┼───────┼────────┼─────────┤
│ 四 │相        片  │   參      張   │                  │
├──┼───────┼────────┼─────────┤
│ 五 │錄  影   帶   │   壹      捲   │                  │
├──┼───────┼────────┼─────────┤
│ 六 │木  製  球  棒│   壹      支   │                  │
├──┼───────┼────────┼─────────┤
│ 七 │鋁  製  球  棒│   壹      支   │                  │
└──┴───────┴────────┴─────────┘
 附表二：
估價單（即簽賭單據）影本肆紙
